【裁判字號】    95,上易,10
【裁判日期】    950420
【裁判案由】    詐欺
【裁判全文】
臺灣高等法院刑事判決                  95年度上易字第10號
上  訴  人  臺灣臺北地方法院檢察署檢察官
被      告  丙○○
選任辯護人  詹文凱  律師
上列上訴人因被告詐欺案件，不服臺灣臺北地方法院94年度易字
第1129號，中華民國94年11月30日第一審判決（起訴案號：臺灣
臺北地方法院檢察署94年度偵字第6207號），提起上訴，本院判
決如下：
    主  文
上訴駁回。
    理  由
一、本案經本院審理結果，認第一審判決對被告丙○○為無罪
    之諭知，核無不當，應予維持，並引用第一審判決書記載之
    證據及理由（如附件）。
二、檢察官上訴意旨雖以：
  (一)本件由告訴人丁○○於偵查中指稱：「（主張詐欺理由？）
    他們說要組台灣足球聯盟，跟我借三百萬資金就可以成立這
    個聯盟，我說這是借貸關係，給錢後被告避不見面，借錢時
    開的本票陸續到期，無法兌現，錢是借羅勃麥思。…（主張
    丙○○詐欺理由？）因為每次丙○○都在，由她幫忙翻譯，
    她也參與簡報的事，因為羅勃麥思跟我講過這公司是他與丙○○的。（丙○○有這樣講過？）她是公司合夥人，我再補
    資料。（羅勃麥思與溝通由丙○○幫忙翻譯，怎會知道公司
    是羅勃麥思跟丙○○的？）我與羅勃麥思直接以英文溝通，
    在一些場合有人不懂中文，由丙○○翻譯。（丙○○有講過
    她是公司合夥人？）是羅勃麥思講的，我不記得丙○○有無
    講過，但我相信羅勃麥思講的話。（300萬借給羅勃麥思時
    ，丙○○在場？）丙○○在場。…。」等語，可知被告丙○○自始與羅勃麥思共同為詐騙犯罪過程。況本件係導因於被
    告丙○○與羅勃麥思訛以台灣特普捷公司籌備之臺灣職業足
    球聯盟尚欠三百萬元資金即可正式營運為由，先由被告丙○○研擬中文之「借款協議書」等相關文件，嗣於民國（下同
    ）93年4月26日由共犯羅勃麥思簽訂「借款協議書」及如附
    表所示本票三張向告訴人丁○○、盧崑山、劉福財三人（盧
    崑山、劉福財部分由告訴人丁○○代表）詐取新台幣（下同
    ）300萬元，並佯稱於93年6月30日、8月31日及10月31日各
    還款100萬元，致告訴人丁○○陷於錯誤，於同日指示會計
    甲○○以其經營之飛馳物流管理有限公司（下稱飛馳公司）
    名義，將300萬元電匯入匯豐銀行建國分行第000000000000
    帳號羅勃麥思帳戶，詎事後查知特普捷公司竟未完成設立登
    記，臺灣職業足球聯盟亦無法成立營運，羅勃麥思於93年6
    月30日第1次還款期限屆至後，即避不見面，且行蹤不明，
    告訴人始知受騙；且告訴人與羅勃麥思談及組成台灣職業足
    球聯盟時、羅勃麥思提及被告丙○○為合夥人時，被告丙○○均在場，其非但未曾向告訴人表明其並非羅勃麥思之合夥
    人，還全程參與所有事務之連繫，可見被告丙○○與羅勃麥
    思是以台灣特普捷公司合夥人名義，共同向告訴人詐騙款項
    。因此，告訴人丁○○於偵查中關於被告丙○○之指訴，均
    為其基於個人經驗親身經歷所為，而非傳聞之詞，原審認告
    訴人丁○○於偵查中關於被告丙○○之指訴屬傳聞之詞云云
    ，顯有誤會。
  (二)其次，本件由證人即特普捷公司之總裁助理雷仕誠於警詢中
    證稱：「（特普捷公司會計業務由誰負責？）特普捷公司的
    會計帳務及金錢收支是由羅勃麥思及丙○○二人負責，並由
    丙○○負責記帳。…（你是否知道羅勃麥思及丙○○的關係
    ？）就我任職期間所知他們二人是男女朋友關係，並住在一
    起，…（丙○○在特普捷公司擔任職務？工作內容？）丙○○的職務是總裁秘書。我只知道丙○○有經手公司金錢收支
    及會計帳務，詳細工作內容我並不清楚。」等語；證人雷仕
    誠於檢察官訊問時結證稱：「（丙○○部分？）我與她是朋
    友，一起留學一起住過，他是我父親的學生，所以認識他，
    羅勃麥思不懂中文，所以丙○○陪在他身旁處理事情，所以
    所有過程丙○○都有參與等語，亦足證被告丙○○對外不僅
    與羅勃麥思形影不離，且共同向告訴人丁○○等人以籌組台
    灣職業足球聯盟為由詐騙款項，對內更掌控台灣特普捷公司
    之財務。再參酌卷附之臺灣職業足球聯盟章程及企劃書、借
    款協議書、匯款單、羅伯麥思簽發之本票等文件，均由被告
    丙○○擬稿書寫後，由羅勃麥思以公司代表人身分簽名確認
    ，益徵被告丙○○確有與羅勃麥思共同詐騙告訴人等之投資
    款項。
  (三)又本件於審理過程中，公訴人由：
    1.證人丁○○於94年11月10日交互詰問程序中結證稱：伊在
      台灣從事足球運動，和被告羅勃麥思見面十幾次，被告丙○○中間或許有1、2次不在場，但其他時間大部分丙○○
      都在場；伊可以直接以外文和羅勃麥思溝通，無須丙○○
      翻譯；伊主張伊印象中有一次在君悅飯店，丙○○負責以
      中文簡報台灣職業足球運動；羅勃麥思第二次和伊「借」
      300萬元時，伊寫協議書時，丙○○都在場；伊匯給羅勃
      麥思的錢，是會計乙○○或甲○○其中一人處理，錢匯出
      去後也是會計去確認，和何人確認要問會計才知道；伊覺
      得丙○○和羅勃麥思從頭到尾都參與本件事，所以認為渠
      二人共同詐欺；伊後來對丙○○撤回告訴係因丙○○的姊
      姊在94年8月份寫一封信給伊說丙○○被羅勃迫害，也是
      被害人，伊基於同情才撤回，但伊並未實際去求證等語。
    2.被告丙○○於94年10月7日準備程序中供稱：伊是羅勃麥
      思的女友兼秘書，93年4月26日向告訴人丁○○借300萬元
      時，伊和告訴人之財務長乙○○都在場，當天告訴人要求
      開立借據，英文借據是羅勃麥思寫的，中文借據是伊寫的
      ；特普捷公司後來未成立，係因羅勃麥思將錢用完跑掉了
      ，他人現在好像在日本，伊只能提供連絡羅勃麥思之方式
      等語。
    3.從刑事警察局依據羅勃麥思在匯豐銀行帳戶之資金往來明
      細所整理出之資金出入摘要表（見94年度偵字第6207號卷
      宗第286頁），可知告訴人自93年4月26日匯給羅勃麥思三
      百萬元後，羅勃麥思旋於翌（27）日至同年5月5日分別以
      提領現金、轉帳及換購旅行支票等方式全數提領完畢等情
      ，故本件在共同被告兼證人羅勃麥思未緝捕歸案前，無法
      釐清案情全貌，且因羅勃麥思已潛逃出境，實有必要傳喚
      證人甲○○、乙○○到場應訊，以便查明被告丙○○於告
      訴人匯款三百萬元時，究竟有無負責處理、確認？藉此確
      認被告丙○○所涉詐欺犯行之深度。因此，公訴檢察官乃
      在審判長詢問有無其他證據請求調查時，旋當庭聲請原審
      傳喚證人甲○○、乙○○及命丙○○聯絡羅勃麥思到庭，
      然原審竟於「評議一分鐘」後，完全未說明無須傳喚證人
      甲○○、乙○○及羅勃麥思到庭之理由，即率爾進行辯論
      程序，此舉顯然違反刑事訴訟法第379條第10款規定「依
      本法應於審判期日調查之證據而未予調查」之規定，為判
      決當然違背法令。
  (四)況且，本件由：
    1.被告丙○○在公訴人詢問時供稱：伊自91年底至93年9 月
      間和羅勃麥思是男女朋友，並由羅勃麥思在台北市○○路
      之山上以每月10幾萬元之租金承租一棟三層樓之獨棟別墅
      同居；伊於92年5、6月起，就在上海幫羅勃麥思工作，也
      是處理羅勃麥思在上海成立特普捷分公司之行政工作，當
      時之月薪約美金1500元，特普捷上海分公司後來亦未成立
      ，回台灣特普捷公司每月月薪約15萬元；羅勃麥思在成立
      台灣特普捷公司前，有和伊說過特普捷公司在盧森堡有公
      司，希望能在上海和台北成立分公司；伊曾和羅勃麥思有
      結婚的打算，但未訂婚約等語。
    2.證人即特普捷公司職員（兼丙○○之友人）雷仕誠在警詢
      及偵、審中證稱：伊是94年4月到公司，丙○○是同年六
      月離開公司；伊和羅勃麥思、丙○○去找客戶談生意時，
      如對方不懂外文，丙○○會翻譯，如果以後有進一步要聯
      絡時，羅勃麥思會介紹丙○○給客戶；公司的會計、帳務
      都是丙○○負責紀錄，伊覺得羅勃麥思帳戶是其和丙○○
      共同使用，因羅勃麥思不懂中文，丙○○陪在他身旁處理
      事情，所有過程丙○○都有參與等語。
    3.共同被告羅勃麥思於93年10月20日於警詢中供稱：伊現在
      經濟狀況貧窮，而丙○○是女朋友，將要結婚，伊與丁○○簽訂借款協議書時，丙○○有在場，並擔任伊的中文翻
      譯等語。
    4.再參以被告丙○○與羅勃麥思二人關係親密之程度，衡諸
      常情，被告丙○○豈有對本件詐欺犯行毫不知情之理？況
      其等詐騙對象為我國國民，倘無被告丙○○在其中究針引
      線，告訴人又豈會莫名相信一個外國人在台灣成立公司之
      事？且由證人丁○○證稱羅勃麥思於93年6月30日第1張擔
      保債務之本票跳票後即避不見面，證人雷仕誠亦證稱丙○○於93年6月間離開特普捷公司之「巧合狀況」，加上前
      述羅勃麥思帳戶提領現金之異常情形相互勾稽，更足證明
      被告丙○○與羅勃麥思於93年4月26日向告訴人丁○○「
      借款」300萬元之初，確有意圖為自己不法所有之犯意聯
      絡，進而於施用詐術詐取告訴人之金錢後，共同供己花用
      完畢，被告丙○○並於羅勃已無法提供金錢供其花用後，
      於93年9月間與羅勃分手，果非如此，焉有可能如丙○○
      供稱「分手後遭羅勃迫害、騷擾」之理？
    5.按當事人、代理人、辯護人或輔佐人得聲請調查證據，並
      得於調查證據時，詢問證人、鑑定人或被告。審判長除認
      為有不當者外，不得禁止之。法院為發見真實，得依職權
      調查證據。但於公平正義之維護或對被告之利益有重大關
      係事項，法院應依職權調查之。而依本法應於審判期日調
      查之證據而未予調查者，其判決當然違背法令。刑事訴訟
      法第163條第1、2項及第379條第10款分別定有明文。本件
      原審未當庭具體說明無須傳喚證人甲○○、乙○○及命丙○○聯絡羅勃麥思到庭作證之理由，即率爾進行辯論程序
      之當然違背法令情事，已如上述，公訴人即係在訴訟程序
      進行中，感受原審在未充分調查證據之情形下，已然形成
      「被告丙○○無罪」之心證，拒絕進行論告。況公訴人於
      原審裁定行最後詢問程序時，訊明被告丙○○前揭有關其
      與羅勃麥思之交往情形、交往期間、居住處所、共同工作
      之情形及薪資額數等細節，即意在突顯被告丙○○供述之
      不合理處，促使原審就羅勃麥思帳戶內資金之流向、其換
      取之旅行支票究用於何處、特普捷總公司是否確實設立於
      盧森堡、特普捷上海分公司之設立經過及未成立之原因等
      對被告利益有重大關係事項，基於法官維護公平正義之權
      責，依職權詳予調查，然原審仍未予理會，置公平正義與
      告訴人之權益於不顧，率予判決，實感遺憾，而原審就此
      應於審判期日調查之證據而未予調查之部分，其判決亦屬
      刑事訴訟法第三百七十九條第十款規定之當然違背法令。
    6.末查，公訴檢察官在原審率爾進行審理程序後，已擬具補
      充理由書陳報原審，認我國刑事訴訟法雖無「共同被告兼
      證人若無正當理由未到庭，得停止審判」之規定，惟於大
      法官釋字第582號解釋公布後，此是否為法律上之缺漏？
      實不無疑問。否則，在犯罪愈趨國際化，我國卻受限於國
      際地位遭中華人民共和國矮化而無法正常與大多數國家簽
      訂刑事犯引渡條約之今日，若外國人與我國人民共同在國
      內謀議詐欺我國人民後，旋出境遠走高飛，法院在無法停
      止審判，又無法依檢察官之請求將共同被告以證人身分傳
      喚到庭進行交互詰問釐清案情，在此進退維谷狀況所為之
      判決，究係在關鍵證人未到庭之情形下所為，此非但有背
      於刑事訴訟法「發現真實」之目的，亦無法符合國人對公
      平正義之期待。並同時建請原審依大法官釋字第371、572
      號解釋之意旨，裁定停止訴訟程序，並提出客觀上形成確
      信法律為違憲之具體理由，聲請大法官解釋。詎原審似對
      檢察官此部分之建議也「視而不見」，完全未於判決理由
      中論述，實難令人甘服，亦無怪乎司法威信遲遲無法在人
      民心中確立云云。
三、惟按犯罪事實應依證據認定之，無證據不得推定其犯罪事實
    ，刑事訴訟法第154條第2項定有明文。又事實審法院對於證
    據之取捨，依法雖有自由判斷之權，然積極證據不足證明犯
    罪事實時，被告之抗辯或反證縱屬虛偽，仍不能以此資為積
    極證據應予採信之理由。刑法第339條第1項詐欺罪之成立，
    以意圖為自己或第三人不法所有，以詐術使人將本人或第三
    人之物交付為要件。所謂以詐術使人交付，必須被詐欺人因
    其詐術而陷於錯誤，若其所用方法，不能認為詐術，亦不致
    使人陷於錯誤，即不構成該罪。告訴人之告訴，係以使被告
    受刑事訴追為目的，是其陳述是否與事實相符，仍應調查其
    他證據以資審認。認定犯罪事實所憑之證據，雖不以直接證
    據為限，間接證據亦包括在內；然而無論直接或間接證據，
    其為訴訟上之證明，須於通常一般之人均不致有所懷疑，而
    得確信其為真實之程度者，始得據為有罪之認定，倘其證明
    尚未達到此一程度，而有合理之懷疑存在時，事實審法院復
    已就其心證上理由予以闡述，敘明其如何無從為有罪之確信
    ，因而為無罪之判決，尚不得任意指為違法。最高法院30年
    上字第482號、46年台上字第260號、52年台上字第1300號、
    76年台上字第498 6號亦分別著有判例。經查：
  (一)告訴人丁○○於檢察官偵查中供證：「（問：主張詐欺理由
    ？）他們說要組台灣足球聯盟，跟我借三百萬資金就可以成
    立這個聯盟，我說這是借貸關係，給錢後被告避不見面，借
    錢時開的本票陸續到期，無法兌現，錢是借羅勃麥思；...
    （問：主張丙○○詐欺理由？）因為每次丙○○都在，由她
    幫忙翻譯，她也參與簡報的事，因為羅勃麥思跟我講過這公
    司是他與丙○○的；（問：丙○○有這樣講過？）她是公司
    合夥人，我再補資料；（問：羅勃麥思與溝通由丙○○幫忙
    翻譯，怎會知道公司是羅勃麥思跟丙○○的？）我與羅勃麥
    思直接以英文溝通，在一些場合有人不懂中文，由丙○○翻
    譯；（問：丙○○有講過她是公司合夥人？）是羅勃麥思講
    的，我不記得丙○○有無講過，但我相信羅勃麥思講的話；
    （問：三百萬借給羅勃麥思時，丙○○在場？）丙○○在場
    等語（見偵字第6207號卷第306頁、第307頁）。該等供詞中
    ，雖曾提及「每次丙○○都在，由她幫忙翻譯」云云；但隨
    即又供陳「我與羅勃麥思直接以英文溝通，在一些場合有人
    不懂中文，由丙○○翻譯」等語；在原法院審理中又具結供
    陳：（檢察官問：是否直接以外文與羅勃溝通？）是，沒有
    透過郭小姐翻譯云云（見原審卷第111頁）；顯見告訴人前
    述供詞主要在陳明：伊與羅勃麥思間均係直接以英文溝通，
    唯有其他人因不嫻熟外文，方由被告丙○○在場翻譯。則觀
    諸告訴人丁○○在檢察官偵查中之上揭全篇供證要旨，尚難
    認告訴人已有指陳「羅勃麥思詐騙告訴人之過程，被告丙○○有在場參與翻譯」，而得推論被告自始與羅勃麥思共同為
    詐騙犯罪過程。次查，告訴人上揭供詞雖又提及「這公司是
    羅勃麥思與丙○○的」云云，然該陳述中已詳確敘明是「羅
    勃麥思跟伊講」等語；再觀諸全案卷證，本件「特普捷有限
    公司」並未合法登記、營業，所謂「特普捷有限公司業務蒸
    蒸日上，欲成立臺灣職業足球聯盟」等情節，不過係羅勃麥
    思藉以向告訴人丁○○誆借財物之詐騙手段，自難根據羅勃
    麥思此等詐欺虛偽之詞，執以為被告丙○○有參與經營「特
    普捷有限公司」及共同詐欺之依據。再查，告訴人龔元另已
    陳明「錢是借羅勃麥思」；至於，被告丙○○在羅勃麥思借
    款時在場，僅為一單純之事實，基此單純之事實，亦難推論
    被告丙○○在本案中與羅勃麥思之詐欺，有何事前之謀議或
    行為之分擔。
  (二)上訴理由(一)中段所指：於93年4月26日由羅勃麥思簽訂「借
    款協議書」及如附表所示本票三張向告訴人丁○○、盧崑山
    、劉福財三人（盧崑山、劉福財部分由告訴人丁○○代表）
    詐取三百萬元，並佯稱於93年6月30日、8月31日及10月30日
    各還款一百萬元，致告訴人丁○○陷於錯誤，於同日指示會
    計甲○○以其經營之飛馳物流管理有限公司名義，將三百萬
    元電匯入匯豐銀行建國分行第000000000000帳號羅勃麥思帳
    戶，詎事後查知特普捷公司竟未完成設立登記，臺灣職業足
    球聯盟亦無法成立營運，羅勃麥思於93年6月30日第一次還
    款期限屆至後，即避不見面，且行蹤不明，告訴人始知受騙
    等情；固為屬實。然此部分之過程，並未見被告丙○○有如
    何參與詐欺之分工，上訴理由此部分所指，自不足執為被告
    丙○○有牽涉詐欺犯行之論據。
  (三)上訴理由(一)後段雖再指稱：告訴人與羅勃麥思談及組成台灣
    職業足球聯盟時、羅勃麥思提及被告丙○○為合夥人時，被
    告丙○○均在場，其非但未曾向告訴人表明其並非羅勃麥思
    之合夥人，還全程參與所有事務之連繫，可見被告丙○○與
    羅勃麥思是以台灣特普捷公司合夥人名義，共同向告訴人詐
    騙款項云云。然刑事訴訟法第161條第1項已規定「檢察官就
    被告犯罪事實，應負舉證責任，並指出證明之方法」；最高
    法院30年上字第482號判例亦明確揭示「事實審法院對於證
    據之取捨，依法雖有自由判斷之權，然積極證據不足證明犯
    罪事實時，被告之抗辯或反證縱屬虛偽，仍不能以此資為積
    極證據應予採信之理由」。乃公訴人未能提出被告有參與詐
    欺、施用詐術之積極證據，竟率以「被告丙○○均在場，其
    未曾向告訴人表明其並非羅勃麥思之合夥人」等語，執為「
    可見被告丙○○與羅勃麥思是以台灣特普捷公司合夥人名義
    ，共同向告訴人詐騙款項」之論據，自屬無稽。至於，上訴
    意旨此部分另指「還全程參與所有事務之連繫」乙節，則未
    據提出任何相關之證據以為佐證；此部分亦不足執為被告不
    利之認定。
  (四)證人雷仕誠於警詢中雖證稱：（問：特普捷公司會計業務由
    誰負責？）特普捷公司的會計帳務及金錢收支是由羅勃麥思
    及丙○○二人負責，並由丙○○負責記帳；... （問：你是
    否知道羅勃麥思及丙○○的關係？）就我任職期間所知他們
    二人是男女朋友關係，並住在一起；... （問：丙○○在特
    普捷公司擔任職務？工作內容？）丙○○的職務是總裁秘書
    ；我只知道丙○○有經手公司金錢收支及會計帳務，詳細工
    作內容我並不清楚云云（見偵字第6207號卷第83頁）。在檢
    察官偵查中又具結證稱：（問：丙○○部分？）我與她是朋
    友，一起留學一起住過，他是我父親的學生，所以認識他，
    羅勃麥思不懂中文，所以丙○○陪在他身旁處理事情，所以
    所有過程丙○○都有參與等語（見偵字第6207號卷第296頁
    ）。然查，證人雷仕誠另自承：自93年4月起至93年8月擔任
    「特普捷有限公司」總裁助理，特普捷公司並未完成設立登
    記，原因是93年5月該公司通過名稱及營業項目審查後，羅
    勃麥思一直沒有提供設立有限公司之資金，員工只有渠與丙○○二人，羅勃麥思未付93年7、8月份之薪資10萬元，所以
    自同年9月份起就未到該公司上班（見偵字第6207號卷第83
    頁）。而本件「特普捷有限公司」並未合法登記、營業，所
    謂「特普捷有限公司業務蒸蒸日上，欲成立臺灣職業足球聯
    盟」等情節，不過係羅勃麥思藉以向告訴人丁○○誆借財物
    之詐騙手段，已如前述；證人雷仕誠擔任羅勃麥思之總裁助
    理，每月坐領五萬元高薪，果若羅勃麥思確實涉有詐欺，證
    人雷仕誠即難謂全無牽聯，是渠所為供述若有推諉，亦係人
    情之常，基此已難期該證人供述之客觀可信。次查，證人雷
    仕誠在警詢中供有陳：我只知道丙○○有經手公司金錢收支
    及會計帳務云云；然繼又供陳：詳細工作內容我並不清楚等
    語（見偵字第6207號卷第83頁）；在原審於具結後又供證：
    對於特普捷公司的財務不清楚云云（見原審卷第116頁）；
    以該證人雷仕誠並不清楚被告之工作內容而言，亦不清楚特
    普捷公司財務之情狀，所供「我只知道丙○○有經手公司金
    錢收支及會計帳務」、「所有過程丙○○都有參與」二節，
    自難遽予採信。況且，「特普捷有限公司」並未合法登記，
    亦未有其他營業，更未投入資金，員工只有證人雷仕誠與丙○○2人，有如前述；參以，告訴人遭詐騙之300萬元並非匯
    至特普捷有限公司，而係電匯進入羅勃麥思在匯豐銀行建國
    分行第000000000000號之個人帳戶觀之；若謂被告丙○○須
    經手公司金錢收支及會計帳務，更嫌誇大。證人雷仕誠之上
    揭供證，並不足以認並被告有參與詐欺。至於，被告丙○○
    是否與羅勃麥思形影不離，核與本案被告是否應成立犯罪無
    關。
  (五)按證人之個人意見或推測之詞，除以實際經驗為基礎者外，
    不得作為證據，刑事訴訟法第160條定有明文。告訴人丁○○在原審於94年11月10日交互詰問程序中，雖對被告丙○○
    於本件詐欺案中在場之過程多有陳述，然亦據其具結供稱：
    （問：你覺得郭小姐講了什麼話或作了什麼事讓你覺得她詐
    騙你？）伊「覺得」她和羅勃麥思從頭到尾都參與這件事，
    但是她（被告丙○○）本人有作何事或說什麼話，我倒沒有
    這樣覺得云云（見原審卷第113頁背面）。基此，應可得見
    告訴人於該庭期所指陳被告有參與詐欺，不過係渠個人之意
    見、推測之詞，依刑事訴訟法第160條之規定，告訴人丁○○所指被告丙○○參與詐欺部分之陳述，自不得作為證據。
  (六)被告丙○○在原審94年10月7日準備程序中固曾供稱：英文
    借據是羅勃麥思寫的，中文借據是伊寫的云云；然其在此陳
    述之前已先敘明：借錢當天都是羅勃麥思在講話，中英文借
    據都是告訴人丁○○要求的等語（見原審卷第88頁背面）。
    參諸告訴人丁○○在原法院審理中亦供證：... 她本人有作
    何事或說什麼話，我倒沒有這樣覺得；（檢察官問：借300
    萬是羅勃向你開口的？）是：（問：你剛才回答辯護人何人
    決定借300萬，你說是羅勃，你確定其中何人要借300萬？）
    羅勃，因為他可以直接和我溝通云云（見原審卷第113頁背
    面）。本案之借款既係告訴人丁○○與羅勃麥思直接溝通，
    亦係因告訴人直接與羅勃麥思對談而陷於錯誤，同意為借款
    之意思表示；被告丙○○於該場合中既未有任何詐欺之說詞
    或作為，雖嗣後有應告訴人丁○○之請求代為書寫中文借據
    ，然此種「應請求代為書寫中文借據」之事後行為，衡情尚
    難認係詐術之施用，揆諸上揭最高法院46年台上字第260號
    判例意旨，自難以詐欺罪相繩。
  (七)被告丙○○在公訴人詢問時供稱：伊自91年底至93年9月間
    和羅勃麥思是男女朋友，並由羅勃麥思在台北市○○路之山
    上以每月10幾萬元之租金承租一棟三層樓之獨棟別墅同居；
    伊於92年5、6月起，就在上海幫羅勃麥思工作，也是處理羅
    勃麥思在上海成立特普捷分公司之行政工作，當時之月薪約
    美金1500元，特普捷上海分公司後來亦未成立，回台灣特普
    捷公司每月月薪約15萬元；羅勃麥思在成立台灣特普捷公司
    前，有和伊說過特普捷公司在盧森堡有公司，希望能在上海
    和台北成立分公司；伊曾和羅勃麥思有結婚的打算，但未訂
    婚約等語；均核與本案被告丙○○是否應成立詐欺罪無關。
    在別無積極證據足證被告丙○○成立犯罪之情狀下，亦難以
    被告丙○○有此等陳述，即以詐欺罪相繩。
  (八)另查，上訴意旨所指：(1)共同被告羅勃麥思於警詢中供稱：
    伊現在經濟狀況貧窮，而丙○○是女朋友，將要結婚，伊與
    丁○○簽訂借款協議書時，丙○○有在場，並擔任伊的中文
    翻譯等語；(2)被告丙○○與羅勃麥思二人關係親密之程度，
    衡諸常情，被告丙○○豈有對本件詐欺犯行毫不知情之理？
    (3)其等詐騙對象為我國國民，倘無被告丙○○在其中究針引
    線，告訴人又豈會莫名相信一個外國人在台灣成立公司之事
    ？(4)證人丁○○證稱羅勃麥思於93年6月30日第1張擔保債務
    之本票跳票後即避不見面，證人雷仕誠亦證稱丙○○於93年
    6 月間離開特普捷公司之「巧合狀況」，加上前述羅勃麥思
    帳戶提領現金之異常情形相互勾稽各節；均非足以證明被告
    丙○○成立詐欺犯罪之積極證據。公訴人之上訴意旨執上揭
    各點逕自認定：更足證明被告丙○○與羅勃麥思於93年4 月
    26日向告訴人丁○○「借款」300萬元之初，確有意圖為自
    己不法所有之犯意聯絡，進而於施用詐術詐取告訴人之金錢
    後，共同供己花用完畢，被告丙○○並於羅勃已無法提供金
    錢供其花用後，於93年9月間與羅勃分手，果非如此，焉有
    可能如丙○○供稱「分手後遭羅勃迫害、騷擾」之理云云；
    並不符合邏輯推理，而不足採。
  (九)事實審法院對於證據之取捨，依法雖有自由判斷之權，然積
    極證據不足證明犯罪事實時，被告之抗辯或反證縱屬虛偽，
    仍不能以此資為積極證據應予採信之理由，最高法院30年上
    字第482號著有判例。上訴意旨所指「被告丙○○供述多有
    不合理處」，雖為屬實；然揆諸上揭判例意旨，尚難以被告
    所辯多不合理，即資為積極證據應予採信之理由。至於，羅
    勃麥思帳戶內資金之流向、其換取之旅行支票究用於何處、
    特普捷總公司是否確實設立於盧森堡、特普捷上海分公司之
    設立經過及未成立之原因等各節，或非一般公文來往之函詢
    即可克竟其功，或與被告丙○○是否成立本案之詐欺犯罪無
    關，本院認為無再予查證之必要。
  (十)告訴人丁○○係與羅勃麥思直接商談後陷於錯誤，於同日指
    示會計甲○○以其經營之飛馳物流管理有限公司名義，將三
    百萬元電匯入匯豐銀行建國分行第000000000000帳號羅勃麥
    思帳戶，事後該款項經提領花用等情，已據告訴人丁○○指
    述在卷，並有相關匯款單在卷可查。再查，告訴人之會計依
    告訴人之指示，以飛馳物流管理有限公司名義，將三百萬元
    電匯入匯豐銀行建國分行第000000000000帳號羅勃麥思帳戶
    ，衡諸常情其過程並無須被告之協助；至於三百萬元電匯入
    匯豐銀行建國分行第000000000000帳號羅勃麥思帳戶後，究
    竟由何人前往銀行提領，則非告訴人之會計甲○○、乙○○
    等外人所得知悉。因之，上訴意旨請求傳喚告訴人之會計甲○○、乙○○二人查詢上開事項乙節，本院認為無再予傳喚
    之必要。
  (十一)法院應依法律之規定進行審判，乃當然之理；而我國刑事訴
    訟法並無「共同被告兼證人若無正當理由未到庭，得停止審
    判」之相關規定，亦為公訴人所明知；則原法院未以同案被
    告羅勃麥思無正當理由未到庭為由，停止被告丙○○部分之
    審判，並無任何不合法之處。至於，我國刑事訴訟法本無「
    共同被告兼證人若無正當理由未到庭，得停止審判」之規定
    ；於大法官為第582號解釋之後，此部分未有規定是否為法
    律上之缺漏，則見仁見智，更遑論必然應聲請釋憲；審判法
    院亦無依檢察官之建議即需就此部分聲請釋憲之必要。公訴
    人之上意旨以：建請原審依大法官釋字第371、572號解釋之
    意旨，裁定停止訴訟程序，並提出客觀上形成確信法律為違
    憲之具體理由，聲請大法官解釋；詎原審似對檢察官此部分
    之建議也「視而不見」，完全未於判決理由中論述，實難令
    人甘服，亦無怪乎司法威信遲遲無法在人民心中確立云云，
    指摘原判決不當，亦無理由。
  (十二)公訴人之上訴，為無理由，應予駁回。
四、據上論結，應依刑事訴訟法第373條、第368條，判決如主文
    。
本案經檢察官田炳麟到庭執行職務。
中    華    民    國    95    年    4     月    20    日
                  刑事第十庭    審判長法  官  劉景星
                                      法  官  陳志洋
                                      法  官  陳博志
以上正本證明與原本無異。
不得上訴。
                                      書記官  陳嘉文
中    華    民    國    95    年    4     月    25    日


司法院資訊處製作；財團法人民間司法改革基金會備份。
